【裁判字號】    89,上訴,235
【裁判日期】    890329
【裁判案由】    殺人未遂
【裁判全文】
臺灣高等法院刑事判決                            八十九年度上訴字第二三五號
    上  訴  人
    即  被  告  乙○○
    選任辯護人  黃永琛
右上訴人因殺人未遂案件，不服台灣台北地方法院八十八年度訴字第一一八○號，中
華民國八十八年十一月三十日第一審判決（起訴案號：台灣台北地方法院檢察署八十
八年度偵字第四○○號）提起上訴，本院判決如左：
    主  文
上訴駁回。
    事  實
一、乙○○與甲○○之父周正輝因土地合建問題素有爭執，經多次協調均無結果，其
    後乃由甲○○代其父與乙○○繼續協商，但因乙○○認周氏父子侵吞鉅利，心有
    不甘，乙○○因而於民國八十七年十二月十七日夜間十時許，攜帶美工刀紅色、
    綠色各一把，至臺北市○○區○○街四巷十四之二號三樓甲○○住處，與甲○○
    談論解決之道，二人論至夜間十一時四十五分許，又起爭執，乙○○即取出所攜
    美工刀，揚言與甲○○一人一把決鬥了斷，甲○○見狀以手推開乙○○，致其倒
    在沙發，乙○○竟萌殺人犯意，持綠色美工刀朝甲○○頸部砍殺一刀，造成頸部
    外傷長約十二公分併部分肌肉、神經斷裂，甲○○驚懼逃離，乙○○又持刀緊追
    ，甲○○順手推沙發擋路，乙○○繞過沙發便將甲○○壓倒在地，扭打中乙○○
    再度殺傷甲○○臉部三處，長度分別為三公分、二公分、二公分之外傷，及胸部
    長約五公分之外傷。迄甲○○漸感不支，央求就醫，乙○○見狀始中止殺意，任
    令甲○○自行就醫而悻免於難。隨後乙○○於翌日凌晨零時許，在有偵查犯罪職
    權公務員尚未知悉其犯行之前，自行向臺北市政府警察局萬華分局武昌派出所向
    警員自首而接受裁判，經警扣得其所有用於殺傷甲○○之上開美工刀一把。
二、案經乙○○自首並經甲○○訴由臺北市政府警察局松山分局移送臺灣臺北地方法
    院檢察署檢察官偵查起訴。
    理  由
一、訊據上訴人即被告乙○○固坦承於右揭時、地攜帶前開美工刀至告訴人甲○○住
    處，並持綠色美工刀殺傷甲○○頸部等事實，惟矢口否認有殺人犯意，辯稱：美
    工刀係用於整修家中漁池圍網所用，因綠色美工刀損壞卡住才在前往甲○○家之
    前買紅色美工刀，並與土地合建資料同置於手提袋內，至甲○○家因要拿土地合
    建資料談論，便將手提袋內之物連同二把美工刀倒在茶几上，嗣因與甲○○談論
    陷入僵局，一時氣憤在茶几上拍一下，並怒罵甲○○，致甲○○誤認伊要動手打
    人，而用手往伊臉上推打，造成伊眼鏡脫落並基於本能反應順手持茶几上美工刀
    往甲○○劃一刀，嗣見到甲○○流血，伊知闖禍即趕緊扶起甲○○並撥一一九及
    一一○電話報案，惟因甲○○執意自行就醫離去，伊即回到戶籍地之武昌派出所
    自首云云。
二、惟查，被告於上開時地，因與告訴人談判債務問題，進而下手殺害告訴人等事實
    ，迭據告訴人甲○○於偵查中、原審及本院審理中指訴綦詳，所訴情節核與其所
    受傷勢相符，有財團法人國泰綜合醫院出具之告訴人驗傷診斷書一紙在卷可稽（
    見偵卷十七頁）。被告於警訊中亦多次坦承攜帶美工刀至告訴人住處，其目的係
    為如談判不成時，準備供決鬥了斷之用，有其警訊筆錄可稽（見偵卷第四頁）。
    且核甲○○頸部一處刀傷，長約十二公分深及肌肉層並呈斜向走勢，可知被告一
    出手即朝向告訴人頸部要害斜向砍殺，被告若只是如其所辯順手持刀劃向告訴人
    而已，則因刀置於低處之茶几，被告出手應係由下往上方式，則告訴人之傷理應
    位置低於肩部之下，始符合順手之勢，是其所辯其順手持刀一劃云云，並非實情
    。且依國泰醫院八十八年二月一日管歷字第八四號函說明病患即被害人甲○○
    身上共有五處傷口，其中一刀位於頸部傷口較深，及於肌肉層，如未經妥適處理
    ，可能有感染及失血過多的情形（見偵卷第二三頁、二四頁）。就上述傷情觀之
    ，縱被害人雖短時間無立即生命危險，即告訴人所傷雖未深及頸動脈等要害，但
    應係告訴人正值壯年（五十年十月二十日生）反應靈敏適時閃躲得宜，而非被告
    出手輕微所致。再者被害人所中非僅一刀而已，被告如只是順手一揮美工刀，被
    害人身上應僅一刀而已，豈有共中五刀之理。查頸部屬人身要害，任何刀傷均有
    致命可能，被告持利刃朝此致命部位砍殺，且於告訴人欲逃離時又緊追在後，告
    訴人推出沙發，被告仍緊接其後，並將被害人壓倒在地，進而再殺傷被害人臉及
    胸部，在在顯示被告行兇之時，殺意甚堅，難謂無殺人之決心，其有殺人犯意甚
    明。被告固再以其綠色美工刀已壞掉為辯，但經本院當庭履勘結果，扣案綠色美
    工刀之刀刃尚可推出約一公分左右，有筆錄在卷可稽，是被告以其並無殺人犯意
    ，只是因告訴人推伊，伊順手揮了一下美工刀云云，要屬避重就輕編造之詞，並
    無可採。此外復有被告砍殺告訴人所用之綠色美工刀一把扣案可稽，被告上開事
    證明確，犯行堪以認定。
三、按刑法殺人未遂罪之成立，以有戕害他人生命之故意，著手於刺殺之實行而未發
    生死亡之結果為要件，最高法院四十七年台上字第一三六四號著有判例，核被告
    所為，係犯刑法第二百七十一條第二項、第一項之殺人未遂罪；查被告已著手於
    殺人行為之實行，而因己意中止而未遂，應依刑法第二十七條減輕其刑。又被告
    於有偵查犯罪職權之公務員知悉其犯罪事實前，即向臺北市政府警察局萬華分局
    武昌派出所自首而接受裁判，此經證人即警員盧振生於原審審理中證述屬實（見
    卷八十八年訴字第一一八０號第七七頁），應依刑法第六十二條前段規定，遞減
    輕其刑。
四、原審經詳察，以被告犯行明確，予以論罪科刑，並依刑法第二百七十一條第二項
    、第一項、第二十七條、第六十二條前段，並審酌被告犯罪之動機、目的、手段
    、所受之刺激、所生危害及犯罪後飾詞否認之態度等一切情狀，量處有期徒刑四
    年六月，以資懲儆。扣案綠色美工刀一把為被告所有供犯罪所用之物，而依刑法
    第三十八條第一項第二款諭知沒收。本院核其認事用法均無違誤，量刑亦屬妥適
    。上訴人即被告上訴意旨仍執前詞，矢口否認有上開殺人之故意，而指摘原判決
    不當，請求本院將原判決撤銷改判，洵無理由，應予駁回。
五、據上論斷，應依刑事訴訟法第三百六十八條，判決如主文。
本案經檢察官郭啟東到庭執行職務。
中    華    民    國     八十九   年       三      月       二十九      日
                           臺灣高等法院刑事第二十一庭
                               審判長法  官  葉  騰  瑞
                                     法  官  江  國  華
                                     法  官  魏  大  喨
右正本證明與原本無異。
如不服本判決應於收受送達後十日內向本院提出上訴書狀，其未敘述上訴之理由者並
得於提起上訴後十日內向本院補提理由書（均須按他造當事人之人數附繕本）。
                                     書記官  洪  秋  帆
中    華    民    國     八十九   年       三      月       三十一      日
附錄：本判決論罪科刑法條全文
刑法第二百七十一條
殺人者，處死刑、無期徒刑或十年以上有期徒刑。
前項之未遂犯罰之。
預備犯第一項之罪者，處二年以下有期徒刑。


司法院資訊處製作；財團法人民間司法改革基金會備份。
